臺灣基隆地方法院刑事判決　　　　　　　 100年度訴字第37號
公　訴　人　臺灣基隆地方法院檢察署檢察官
被　　　告　陳文閔
義務辯護人　謝秉原律師
上列被告因違反毒品危害防制條例案件，經檢察官提起公訴（99
年度偵字第3833號），本院判決如下：
    主  文
陳文閔製造第四級毒品，未遂，處有期徒刑壹年。扣案如附表所
示之物均沒收。
    事  實
一、陳文閔明知「甲基假麻黃鹼」為毒品危害防制條例所列法定
    第四級毒品，對於社會危害性甚大，竟基於製造第四級毒品
    之犯意，於民國99年8 月11日上午8 、9 時許，在其位於臺
    北縣瑞芳鎮○○○○路國中新村37之1 號上方頂樓加蓋居住
    處，以其前向真實姓名年籍不詳成年人購買內含「甲基假麻
    黃鹼」成分之鹽酸消旋甲基麻黃素錠（呈白色突狀圓形藥錠
    ，總淨重116.59公克，取0.15公克鑑定用罄，驗餘淨重116.
    44公克）、應元DL甲基鹽酸麻黃素錠（呈白色圓形藥錠，總
    淨重81.98 公克，取0.14公克鑑定用罄，驗餘淨重81.84 公
    克），而自網路上搜尋製造毒品之知識與流程，以上開購得
    之藥錠當作原料，在上址將上揭部分藥錠置入不鏽鋼鐵鍋並
    加水後，以其所有之攪拌器攪拌之，欲製作第四級毒品。嗣
    於同年8 月12日下午5 時30分許，為警持本院核發之搜索票
    至上址執行搜索，扣得內含「甲基假麻黃鹼」成分之液體1
    鍋（業經警員分裝成2 瓶，驗前總毛重265.97公克，包裝白
    色塑膠瓶總重約40.80 公克，取11.14 公克鑑定用罄，驗餘
    淨重合計214.03公克，甲基假麻黃鹼與液體無法析離）、上
    揭鹽酸消旋甲基麻黃素錠1 瓶、應元DL甲基鹽酸麻黃素錠1
    瓶及其所有供製造第四級毒品所用之攪拌機1 台、不鏽鋼鐵
    鍋1 只，致毒品製造未能得逞。
    理  由
壹、證據能力部分：
一、按被告之自白，非出於強暴、脅迫、利誘、詐欺、疲勞訊問
    、違法羈押或其他不正之方法，且與事實相符者，得為證據
    ，刑事訴訟法第156 條第1 項定有明文。準此，被告及辯護
    人對檢察官所提被告於警詢及偵查中供述之證據能力表示無
    意見，復本院亦查無有何顯然不正之方法取得情事，而悖於
    其自由意志，是被告前開不利於己供述得為證據。
二、按法院或檢察官得囑託醫院、學校或其他相當之機關、團體
    為鑑定，或審查他人之鑑定，並準用第203 條至第206 條之
    1 之規定（不包括第202 條囑託個人鑑定時應命鑑定人於鑑
    定前具結之規定），而鑑定之經過及其結果，應命鑑定人以
    言詞或書面報告，刑事訴訟法第208 條第1 項前段及第206
    條第1 項分別定有明文。查本件扣案之藥錠、液體、攪拌機
    、不鏽鋼鐵鍋等物，由檢察官指揮承辦員警送往內政部警政
    署刑事警察局，該機關長期受囑託鑑定刑事案件之毒品證物
    ，以協助偵辦刑案，所為之鑑定自具有相當之專業及可信度
    ，且該機關亦將鑑定經過及其結果詳細載明於各該鑑定書上
    （見99年度交查字第542 號偵查卷第3 頁），並無任何顯不
    可信之情況，參照上開刑事訴訟法明文暨同法第159 條之4
    之規定，本案所引用該等鑑定書自有證據能力。
三、扣案如附表所示之物，均與本案事實具有自然的關聯性，並
    無證據證明係公務員違背法定程序或經偽造、變造所取得，
    是認上開扣案物，均得作為證據。
貳、認定被告犯罪事實所憑之證據及理由：
一、上揭事實，業據被告於警詢、偵查及本院審理時坦承不諱，
    而扣案如附表所示之物，經內政部警政署刑事警察局鑑定後
    ，其鑑定結果為(1)不明液體2 瓶，驗前總毛重265.97公克，
    包裝白色塑膠瓶總重約40.80 公克，取11.14 公克鑑定用罄
    ，驗餘淨重合計214.03公克，檢出「甲基假麻黃鹼」成分；
    (2)鹽酸消旋甲基麻黃素錠，呈白色突狀圓形，總淨重116.59
    公克，取0.15公克鑑定用罄，驗餘淨重116.44公克，檢出「
    甲基假麻黃鹼」成分；(3)應元DL甲基鹽酸麻黃素錠，呈白色
    圓形，總淨重81.98 公克，取0.14公克鑑定用罄，驗餘淨重
    81.84 公克，檢出「甲基假麻黃鹼」成分；(4)攪拌機1 台，
    其上有微量白色殘渣，因量微無法有效秤重，以有機溶劑（
    甲醇）洗滌，取洗滌液鑑定檢出毒品先驅原料「甲基假麻黃
    鹼」成分；(5)不鏽鋼鐵鍋1 只，內有微量白色殘渣，因量微
    無法有效秤重，以有機溶劑（甲醇）洗滌，取洗滌液鑑定檢
    出毒品先驅原料「甲基假麻黃鹼」成分，此有內政部警政署
    刑事警察局99年10月26日刑鑑字第0990143101號鑑定書存卷
    足憑，並有查獲照片足證，堪認被告坦承製造第四級毒品之
    自白，核與事實相符，足以採信。又被告著手製造第四級毒
    品，因僅將上揭藥錠加水攪拌呈液體後旋為警查獲，尚未經
    過濾、烘乾等萃取方法製成第四級毒品，應認被告此部分之
    行為為未遂。至被告於警詢中雖供稱其想要證實網路上製成
    麻黃素之技術是否為真實，如果為真實則可以製造安非他命
    等語，然本件僅查獲上揭含有「甲基假麻黃鹼」成分之藥錠
    、液體、攪拌機、不鏽鋼鐵鍋等物，並無製造甲基安非他命
    三階段鹵化、氫化、純化之所需之相關器具及原料，是本件
    尚乏證據證明被告上揭所為是要製造第二級毒品，附此敘明
    。綜上，本件事證明確，被告製造第四級毒品未遂之犯行，
    堪予認定，應依法論科。
二、核被告所為，係犯毒品危害防制條例第4 條第6 項、第4 項
    之製造第四級毒品未遂罪。公訴人認被告係犯製造第四級毒
    品既遂罪，尚有未洽，然因上開罪名同為「製造毒品」，僅
    行為態樣有既遂未遂之分，無庸引刑事訴訟法第300 條之規
    定變更檢察官起訴之法條。被告已著手實行製造第四級毒品
    之犯罪行為而不遂，為未遂犯，爰依刑法第25條第2 項之規
    定，，按既遂犯之刑度減輕之。被告就其所犯製造第四級毒
    品罪，於偵查中及審判中均自白，應依同條例第17條第2 項
    規定，減輕其刑，並依法遞減。起訴意旨雖稱被告前因竊盜
    案件，經臺灣士林地方法院以98年度士簡字第122 號簡易判
    決判處有期徒刑6 月確定，甫於99年2 月11日易科罰金執行
    完畢，而認被告應依刑法第47條第1 項累犯加重其刑之規定
    ，然按「數罪併罰案件之執行完畢，係指數罪定應執行之刑
    以後，已將該應執行之刑全部執行完畢者」而言，若僅其中
    一罪之宣告刑經執行完畢，而所併合處罰之數罪則猶有迄未
    執行或迄未執畢之餘罪，則關此「數罪合併所定應執行之刑
    」，即與「執行未完畢」無殊（最高法院80年度臺抗字第43
    5 號裁定意旨、93年度臺非字第298 號判決意旨參照；最高
    法院78年2 月28日78年度第二次刑事庭會議決議意旨參照）
    。查被告前因故買贓物案件，經臺灣台中地方法院以99年度
    中簡字第1920號簡易判決判處有期徒刑4 月確定，嗣該案與
    前揭有期徒刑6 月部分，經臺灣台中地方法院以99年度聲字
    第4959號裁定應執行有期徒刑8 月確定，現尚未執行完畢，
    是依上述說明，被告所犯上揭竊盜罪尚不能認已執行完畢。
    據此，公訴人此部分容有誤認，附此敘明。爰審酌被告製造
    第四級毒品驗數量非鉅，姑念其犯後自警詢、偵查以迄本院
    審理中均坦承犯行，態度尚佳，幸及時為警查獲，未及流入
    市面而尚未造成我國社會安寧秩序及國人身體健康之實質重
    大危害，暨其犯罪動機、目的、手段等一切情狀，核情量處
    如主文所示之刑。
三、按「毒品危害防制條例第2 條第2 項規定，毒品依其成癮性
    、濫用性及對社會危害性分為四級，並就製造、運輸、販賣
    、意圖販賣而持有、以非法方法使人施用、引誘他人施用及
    轉讓等不同品項毒品之行為，分別定其處罰。至施用或持有
    第三、四級毒品，因其可罰性較低，故予除罪化，僅就施用
    及持有第一、二級毒品科以刑罰。惟鑑於第三、四級毒品均
    係管製藥品，特於同條例第11條之1 明定無正當理由，不得
    擅自持有；第18條第1 項後段復規定查獲之第三、四級毒品
    ，無正當理由而擅自持有者，沒入銷燬之。從而，依同條例
    第18條第1 項後段應沒入銷燬之毒品，專指查獲之施用、持
    有第三、四級毒品而言；倘係查獲之製造、運輸、販賣、意
    圖販賣而持有、以非法方法使人施用、引誘他人施用或轉讓
    之第三、四級毒品，既屬同條例相關法條明文規定處罰之犯
    罪行為，即非該條項應沒入銷燬之範圍。又同條例第19條第
    1 項所定『供犯罪所用或因犯罪所得之物』，係指犯第4 條
    至第9 條、第12條、第13條或第14條第1 項、第2 項之罪所
    用或所得之物，不包括毒品本身在內，自不得為第三、四級
    毒品之沒收依據（以犯第四條第三項販賣第三級毒品罪為例
    ，其供犯罪所用之物，當指『供販賣第三級毒品所用之物』
    而言；第三級毒品本身為販賣之標的，為遂行販賣該毒品使
    用之物，始屬『供犯罪《犯第四條第三項之販賣第三級毒品
    罪》所用之物』，其理至明）。同條例對於查獲之製造、運
    輸、販賣、意圖販賣而持有、以非法方法使人施用、引誘他
    人施用及轉讓第三、四級毒品之沒收，並無特別規定，如其
    行為已構成犯罪，則該毒品即屬不受法律保護之違禁物，應
    回歸刑法之適用，依刑法第38條第1 項第1 款之規定沒收之
    」，最高法院著有95年度台上字第4358號、95年度台上字第
    911 號判決可資參照。扣案附表編號1 號所示之含甲基假麻
    黃鹼成分之液體2 瓶（驗餘淨重214.03公克，假麻黃鹼與液
    體無法析離），係被告犯製造第四級毒品罪而得之毒品，揆
    諸前開說明，核屬違禁物，應依刑法第38條第1 項第1 款之
    規定宣告沒收（至鑑驗用罄之毒品，既已滅失，自無庸再予
    以宣告沒收）。復按毒品危害防制條例第19條第1 項規定：
    「犯第4 條至第9 條、第12條、第13條或第14條第1 項、第
    2 項之罪者，其供犯罪所用或因犯罪所得之財物，均沒收之
    ，如全部或一部不能沒收時，追徵其價額或以其財產抵償之
    」。扣案附表編號2 至5 號所示之物，係被告所有供本案製
    造第四級毒品所用之物，業據被告於本院審理時供明在卷，
    應依上開規定宣告沒收。
據上論斷，應依刑事訴訟法第299 條第1 項前段，毒品危害防制
條例第4 條第4 項、第6 項、第17條第2 項、第19條第1 項，刑
法第11條前段、第25條第2 項、第38條第1 項第1 款，判決如主
文。
本案經檢察官陳佳宏到庭執行職務。
中    華    民    國    100   年    3     月    29    日
                  刑事第三庭  審判長法  官  陳志祥
                                    法  官  張婷妮
                                    法  官  黃梅淑
以上正本證明與原本無異。
如不服本判決應於收受送達後10日內向本院提出上訴書狀，並應
敘述具體理由；其未敘述上訴理由者，應於上訴期間屆滿後20日
內向本院補提理由書( 均須按他造當事人之人數附繕本) 「切勿
逕送上級法院」。
中    華    民    國    100   年    3     月    29    日
                                    書記官  丁妍君
附錄所犯法條：
毒品危害防制條例第4條第4項、第6項
製造、運輸、販賣第四級毒品者，處3年以上10年以下有期徒刑
，得併科新臺幣3百萬元以下罰金。
前五項之未遂犯罰之。
附表
┌────┬────┬──┬───────────┬────────┐
│編號    │證物名稱│數量│       鑑定結果       │     備考       │
├────┼────┼──┼───────────┼────────┤
│  1     │液體    │2瓶 │檢出毒品先驅原料「甲基│純度約3 ％，驗餘│
│        │        │    │假麻黃鹼」之成分。    │淨重合計214.03公│
│        │        │    │                      │克              │
├────┼────┼──┼───────────┼────────┤
│  2     │白色突狀│1瓶 │檢出毒品先驅原料「甲基│純度約15％，驗餘│
│        │圓形藥錠│    │假麻黃鹼」之成分。    │淨重116.44公克  │
├────┼────┼──┼───────────┼────────┤
│  3     │白色圓形│1瓶 │檢出毒品先驅原料「甲基│純度約17％，驗餘│
│        │藥錠    │    │假麻黃鹼」之成分。    │淨重81.84公克。 │
│        │        │    │                      │                │
├────┼────┼──┼───────────┼────────┤
│  4     │攪拌機  │1台 │其上有微量白色殘渣，因│                │
│        │        │    │量微無法有效秤重，以有│                │
│        │        │    │機溶劑（甲醇）洗滌，取│                │
│        │        │    │洗滌液鑑定檢出毒品先驅│                │
│        │        │    │原料「甲基假麻黃鹼」之│                │
│        │        │    │成分。                │                │
├────┼────┼──┼───────────┼────────┤
│  5     │不鏽鋼鐵│1只 │其內有微量白色殘渣，因│                │
│        │鍋      │    │量微無法有效秤重，以有│                │
│        │        │    │機溶劑（甲醇）洗滌，取│                │
│        │        │    │洗滌液鑑定檢出毒品先驅│                │
│        │        │    │原料「甲基假麻黃鹼」之│                │
│        │        │    │成分。                │                │
└────┴────┴──┴───────────┴────────┘